【裁判字號】    95,簡上,7
【裁判日期】    950322
【裁判案由】    業務侵占
【裁判全文】
臺灣高雄地方法院刑事判決               95年度簡上字第7號
公  訴  人  臺灣高雄地方法院檢察署檢察官
被      告  丙○○
上列上訴人因被告業務侵占案件，不服本院高雄簡易庭中華民國
94年11月24日94年度簡字第6513號所為第一審判決（聲請簡易判
決處刑書案號：臺灣高雄地方法院檢察署94年度偵字第19106 號
），提起上訴及移請併案審理（94年度偵字第28559 號），本院
管轄之第2 審合議庭判決如下：
      主  文
原判決撤銷。
丙○○連續意圖為自己不法之所有，而侵占對於業務上所持有之
物，處有期徒刑柒月。
    事  實
一、丙○○基於意圖為自己不法所有之概括犯意，連續而為下列
    業務侵占犯行：
  (一)其自民國94年7 月25日起，受雇於高雄市○○區○○路249
    號「乙○○○」擔櫃臺收銀員之職務，為從事業務之人，竟
    趁職務之便，於同年月29日凌晨1 時許，將業務上所持有之
    中華電信電話卡55張、和信電話易付卡18張、面額新台幣（
    下同）350 元之線上遊戲網路卡3 張、面額150 元之線上遊
    戲網路卡4 張、天堂網路線上遊戲儲值卡9 張及現金61,660
    元侵占入己。嗣於同年8 月18日凌晨2 時30分許，丙○○因
    騎乘未懸掛車牌之機車，遭警攔檢盤查，並經其同意警方搜
    索其住處而獲悉上情。
  (二)其復於94年10月3 日，經受僱為台南市○○區○○路2 段21
    1 號「甲○○○」之店員，亦屬從事業務之人，竟於同年月
    4 日凌晨4 時30分許，利用同事王俏尹委託其代為看管櫃台
    之際，將放置於櫃台抽屜內之現金51,600元予以侵占入己，
    旋即藉口機車故障而離去現場。嗣後因王俏尹發現櫃台抽屜
    內之現金不翼而飛，方報警處理。
二、案經高雄市政府警察局三民第二分局報告臺灣高雄地方法院
    檢察署檢察官聲請簡易判決處刑及臺灣高雄地方法院檢察署
    檢察官移送併案審理。
    理  由
一、上揭犯罪事實業據被告丙○○於警詢、偵查、本院審理時坦
    承不諱。犯罪事實(一)並據證人即被害人殷乾祥於警詢證述在
    卷，且有搜索扣押筆錄、扣押物品目錄表各2 份、照片11張
    、贓物認領保管單、被告之履歷表各1 紙（見高市警三二分
    三字第0940023982卷）；犯罪事實(二)並據證人王俏尹於警詢
    證述在卷，且監視器翻拍照片4 張可按（見南市警三偵字卷
    第17、18頁）。本件事證明確，被告犯行堪以認定。
二、論罪科刑部分：
  (一)核被告丙○○所為，係犯刑法第336 條第2 項之業務侵占罪
    。
  (二)被告先後2 次業務侵占犯行，時間緊接、手法相同、觸犯構
    成要件相同之罪，顯係基於概括犯意反覆為之，為連續犯，
    應依刑法第56條之規定，論以一罪，並加重其刑。
  (三)又移送併案審理之犯罪事實(二)部分（即94年度偵字第28559
    號），雖未據檢察官併予提起公訴或聲請以簡易判決處刑，
    惟此部分犯行，既與前開論罪之犯罪事實(一)部分有連續犯之
    裁判上一罪關係，已如前述，依審判不可分原則，本院自應
    併予審究，附此敘明。
三、爰審酌被告正值壯年，不思以己力獲取所需，身為前揭超商
    店員竟監守自盜，所侵占之財物非少，然考量其犯後坦承犯
    行，尚見悔意，態度良好，尚未賠償被害人損失等一切情狀
    ，量處如主文所示之刑，以示懲儆。
四、原審以被告罪證明確，因予論罪科刑，固非無見；惟查原審
    未及就被告上開犯罪事實欄(二)所載之業務侵占犯行併予審酌
    ，尚有未洽。檢察官執此以為上訴意旨，指摘原判決不當，
    為有理由，自應由本院撤銷改判。
五、另聲請移送併案意旨略以（即94年度偵字第28547 號）：被
    告丙○○自民國93年9 月7 日起受雇於高雄市左營區○○○
    路157 號上豐加油站股份有限公司（下稱上豐加油站）擔任
    加油員之職務，竟趁職務之便，意圖為自己不法所有，基於
    偽造文書、詐欺、侵占之概括犯意，於93年9 月18日起至93
    年10月30日止，連續利用加油收銀機會，於不特定客戶以刷
    卡付費時，藉機盜刷如附表所示之金額，並在簽帳單客戶收
    執聯上偽簽各該客戶之署名，並因而複寫該署押於簽帳單商
    店存根聯上，以偽造以各該客戶之署名名義出具不實簽帳單
    私文書後，再行使該私文書持交上豐加油站會計人員，以表
    示持卡人同意依據信用卡持卡人合約條件，按照簽帳單之金
    額付款予發卡銀行，致上豐加油站會計人員陷於錯誤，使得
    丙○○得以侵占其於當日因業務上所持有之現金，足以生損
    害於持卡人、上豐加油站及銀行。嗣因客戶執遭盜刷之簽帳
    單至上豐加油站反應，始獲悉上情，總計丙○○共侵占74,4
    35元，與前開論罪科刑部分具有連續犯之裁判上一罪關係，
    而聲請併案審理云云。惟查，此部分被告犯罪時間係自於93
    年9 月18日起至93年10月30日止，就時間而論，與時間較後
    之犯罪事實(二)之業務侵占犯行相距已幾近9 個月，且被告上
    開犯行係利用不特定客戶刷卡消費時，偽簽客戶之署押而取
    得不法所得，就犯罪手段而論，亦與犯罪事實(一)、(二)顯不相
    同，則被告此部分之犯行，與前開論罪科刑之犯罪事實(一)、
    (二)部分，時間相隔既久，手法又不相同，顯難認係基於概括
    犯意而為之。故此併案部分自與本件犯罪事實之業務侵占犯
    行，無連續犯之裁判上一罪關係，即非起訴效力所及，本院
    無從併予審理，應退由檢察官另行依法偵辦，附此敘明。
據上論斷，應依刑事訴訟法第455 條之1 第1 項、第3 項、第36
9 條第1 項前段、第364 條、第299 條第1 項前段，刑法第56條
、第336 條第2 項，罰金罰鍰提高標準條例第1 條前段，逕以簡
易判決處如主文所示之刑。
本案經檢察官丁○○到庭執行職務。
中    華    民    國    95    年    3     月    22    日
                  刑事第八庭    審判長法  官  李政庭
                                      法  官  黃宣撫
                                      法  官  李育信
不得上訴。
以上正本證明與原本無異。
中    華    民    國    95    年    3     月    23    日
                                      書記官  洪生輝
附錄本件論罪法條全文：
中華民國刑法第336 條 (公務公益侵占罪、業務侵占罪)
對於公務上或因公益所持有之物，犯前條第1 項之罪者，處1 年
以上7 年以下有期徒刑，得併科5,000 元以下罰金。
對於業務上所持有之物，犯前條第1 項之罪者，處6 月以上5 年
以下有期徒刑，得併科3,000 元以下罰金。
前2 項之未遂犯罰之


司法院資訊處製作；財團法人民間司法改革基金會備份。
